【裁判字號】    88,親,25
【裁判日期】    890323
【裁判案由】    認領無效
【裁判全文】
臺灣板橋地方法院民事判決  八十八年親字第二十五號
    原      告  甲○○
    被      告  乙○○
    法定代理人  丙○○
右當事人間請求確認認領無效事件，本院判決如左：
    主      文
確認原告與被告間之認領行為無效。
訴訟費用由被告負擔。
    事      實
甲、原告方面：
  一、聲明：求為判決﹕如主文所示。
  二、陳述：原告與被告之母丙○○於民國（下同）七十六年間相識後即親蜜交往，
            並發生性關係，丙○○於七十七年八月六日產下一子即被告，二人即共
            同生活。原告與被告之母丙○○遂於八十年十二月二十五日辦理結婚手
            續，並於八十一年五月二十一日認領被告，使其改從原告之姓，八十二
            年五月二十一日原告與被告之母丙○○因個性不合離婚，約定被告由其
            母丙○○監護，詎被告年齒愈增，像貌及個性與原告相去甚遠，反而酷
            似被告之母丙○○之前男友，日前被告之母丙○○坦承其於七十六年十
            月受胎期間，除與原告外亦與范姓男子發生性關係，被告可能非自原告
            所出，原告方知先前之認領可能出於錯誤。爰依民事訴訟法第五百八十
            九條及第五百八十九條之一第一項規定，提起本件之訴。
乙、被告方面：
  一、聲明﹕同意原告之請求。
  二、陳述﹕被告之母丙○○坦於七十六年十月被告受胎期間，除與原告外亦與范姓
            男子發生性關係，被告可能非自原告受胎所生。
丙、本院依原告之聲請囑託法務部調查局鑑定兩造間之親子血源關係。
    理      由
甲、程序方面﹕
    按確認法律關係成立或不立之訴，非原告有即受確認判決之法律上利益者，不得
    提起；所謂即受確認判決之法律上利益，係指法律關係之存在否不明確，原告主
    觀上認其在法律上地位有不妥之狀態存在，且此種不妥之狀態，能以確認判決將
    之除去者而言，︵最高法院五十二年台上字第一二四０號判例意旨參照︶。又生
    父認領非婚生子女後，不得撤銷其認領，固為民法第一千零七十條所明定。惟子
    女之認領，以有真實血統關係為前提，倘認領人與被認領人間有事實上父子關係
    存在，即有血統連絡時，雖不許認領人以其認領係被詐欺或脅迫而為之為理由予
    以撤銷，惟如無真實父子關係時，則不因認領而成為父子，則認領者( 名義上生
    父 )仍非不得主張其認領無效，最高法院七十二年度台上字第三四九號及七十五
    年度台上字第二一四０號判決分著有規定，因兩造間身分關係存否不明確，致原
    告在私法上之地位有受侵害之危險，得以確認認領無效判決除去之，原告實有提
    起本件確認之訴之法律上利益，合先敘明。
乙、得心證之理由：
一、本件原告起訴主張：其於八十一年五月二十一日認領被告後因被告年齒愈增，像
    貌及個性與原告相去甚遠，反而酷似被告之母丙○○之前男友，被告可能非自原
    告所出之事實，業據其提出戶籍謄本為證，而被告之母丙○○於被告受胎期間，
    除與原告外亦與范姓男子發生性關係一節，亦為被告之法定代理人所不否認，原
    告上開主張堪信為真實。
二、又被告確非原告所生一節，亦據本院依其聲請囑託法務部調查局鑑定兩造間之親
    子血源關係，其結果為：「依據遺傳法則，認為乙○○與甲○○間無血緣關係」
    ，有該局八十九年二月八日（八九）陸（四）字第八九００三四八五號檢驗通知
    書一紙附卷可稽，是以原告此部分之主張，亦屬真實。
三、按生父認領非婚生子女後，雖不得撤銷其認領，惟認領人與被認領人間如無真實
    父子關係時，則不因認領而成為父子，則認領者仍非不得主張其認領無效，且原
    告與被告間並無血緣關係，已如前述，準此，原告起訴確認其與被告間之認領行
    為無效，洵屬有據，應予准許。
據上論結，本件原告之訴為有理由，依民事訴訟法第七十八條，判決如主文。
中      華      民      國    八十九    年      三      月     二十三   日
                                    臺灣板橋地方法院家事法庭
~B法      官  李昭融
右為正本係照原本作成
如不服本判決應於送達後廿日內向本院提出上訴狀。
中      華      民      國    八十九    年      三      月     二十五   日
~B法院書記官  陳蒼仁


司法院資訊處製作；財團法人民間司法改革基金會備份。
